【裁判字號】    88,訴,631
【裁判日期】    890229
【裁判案由】    清償債務
【裁判全文】
臺灣雲林地方法院民事判決                  八十八年度訴字第六三一號
    原      告  彰化商業銀行股份有限公司
    法定代理人  戊○○
    訴訟代理人  簡承佑律師
                乙○○      住.
    被      告  丙○○      住.
                甲○○      住.
    右  一  人
    訴訟代理人  丁○○      住.
右當事人間請求清償債務事件，本院判決如左：
    主      文
被告應連帶給付原告新台幣肆佰伍拾萬元，及自民國八十八年一月十七日起至清償日
止，按年息百分之九‧二四五計算之利息，並自民國八十八年二月十八日起至清償日
止，逾期在六個月以內部分，按上開利率百分之十，逾期超過六個月以上部分，按上
開利率百分之二十計算之違約金。
訴訟費用由被告連帶負擔。
本判決於原告以新台幣壹佰伍拾萬元為被告供擔保後，得假執行。
    事      實
甲、原告方面：
  一、聲明：除假執行之擔保金額外，如主文所示。
  二、陳述：
    (一)被告丙○○以被告甲○○為連帶保證人，於民國（下同）八十四年一月十七日
      向原告借款新台幣（下同）四百五十萬元，原約定借款期限為一年，借款期限
      屆至，被告丙○○仍以被告甲○○為連帶保證人，並以換單轉期之方式，延展
      清償期限一年，展期後之借款期限屆至，被告丙○○又再以被告甲○○為連帶
      保證人，換單轉期延展清償期限，如此數次後，最後一次於八十七年二月十七
      日換單轉期，約定清償日為八十八年二月十七日，利息則自借款日起，依原告
      訂定之基本放款利率加年息百分之一‧三七五按月計付，並約定如遲延給付在
      六個月以內部分，按借款利率百分之十，逾期超過六個月以上部分，按借款利
      率百分之二十計算違約金。詎借款期限屆至，被告丙○○竟拒不清償本息，經
      原告催討，被告丙○○仍置之不理，被告甲○○既為被告丙○○向原告借款之
      連帶保證人，亦應負清償借款本息及違約金之責，為此本於消費借貸及連帶保
      證之法律關係提起本訴。
    (二)換單轉期過程中之舊借據於換單時即還給借款人，原告僅保留最後一次換單轉
      期後之借據，八十七年二月十七日之借據係交給借款人即被告丙○○帶回自行
      填寫內容並讓連帶保證人簽名、蓋章，原告再依授信約定書之約定核對借款人
      及連帶保證人留存於原告銀行內之印鑑章無訛後，即可續約延展清償期限。
  三、證據：提出授信約定書二份、借據一份及放款帳戶資料表一份為證。
乙、被告方面：
  壹、被告丙○○部分：
  一、聲明：駁回原告之訴。
  二、陳述：伊確有向原告借款四百五十萬元無誤，被告甲○○亦確曾答應擔任該筆
      借款之連帶保證人，但伊目前並無能力還錢。
  貳、被告甲○○部分：
  一、聲明：駁回原告之訴。
  二、陳述：伊確曾於八十四年間受被告丙○○之邀擔任被告丙○○向原告借款之連
      帶保證人無誤，但嗣因被告丙○○另向伊借款高達四百餘萬元未還，且伊亦獲
      悉被告丙○○曾四處舉債，故當被告丙○○於其向原告借款之清償期限屆至後
      ，前來央求伊繼續擔任連帶保證人時，伊即加以拒絕，並未於借據上簽名、蓋
      章續保。原告所提出之授信約定書確實由伊簽名、蓋章無誤，但八十七年二月
      十七日借據上之「甲○○」簽名並非伊所親簽，印文亦非出自伊所有之印章，
      應係遭人盜刻印章及偽造簽名，不應命伊負連帶保證人之責。
  三、證據：提出臺北第七十九支郵局第五Ｏ八號存證信函一份為證。
    理      由
一、原告起訴主張：被告丙○○以被告甲○○為連帶保證人，於八十四年一月十七日
    向原告借款四百五十萬元，原約定借款期限為一年之事實，業據原告提出授信約
    定書二份及放款帳戶資料表一份為證，且為被告丙○○、甲○○所自認，堪信原
    告此部份主張為真實。
二、原告另主張：原約定借款期限屆至後，被告丙○○仍續以被告甲○○為連帶保證
    人，向原告換單轉期延展清償期限，最後一次於八十七年二月十七日換單轉期，
    約定清償日為八十八年二月十七日，利息自借款日起，依原告訂定之基本放款利
    率加年息百分之一‧三七五按月計付，並約定如遲延給付在六個月以內部分，按
    借款利率百分之十，逾期超過六個月以上部分，按借款利率百分之二十加計違約
    金之事實，業據原告提出八十七年二月十七日之借據一份為證，且為被告丙○○
    所自認，但為被告甲○○所否認，被告甲○○辯稱：原約定借款期限屆至後，被
    告丙○○前來央求伊續保時，伊即加以拒絕，八十七年二月十七日借據上之「甲
    ○○」簽名並非伊所親簽，印文亦非出自伊所有之印章，應係遭人盜刻印章及偽
    造簽名等語。按本件被告甲○○既否認八十七年二月十七日換單轉期續借之借據
    上「甲○○」印文之真正，依證據法則即應由原告負舉證之責。本件原告雖曾提
    出業經被告甲○○當庭自認由其親自用章之授信約定書暨印鑑卡一份，聲請本院
    將授信約定書、印鑑卡及借據送請相關單位以科學儀器鑑定比對，惟經本院將上
    開待證資料送請法務部調查局鑑定時，法務部調查局函覆稱必須提出授信約定書
    暨印鑑卡上所蓋用之印章原物始能鑑定，然被告甲○○卻當庭表示該印章原物已
    找不到，無法提供鑑定比對，是本件既無法以科學儀器為最精密之鑑定比對，而
    本院以肉眼比對授信約定書暨印鑑卡上之「甲○○」印文與八十七年二月十七日
    借據上之「甲○○」印文結果，發現該二印文之邊框內外緣長度、寬度及印文字
    型、相對應位置均相同，甚至連「洪」字右下角連接至邊框內緣之筆勢、位置及
    「美」字右上角筆劃與左上角筆劃之相對位置亦均相同，除印文之色澤因所用印
    泥品質之不同而有差異外，實難以肉眼區辨該二份印文有何不同，堪信原告所為
    借據上之「甲○○」印文與授信約定書暨印鑑卡上之「甲○○」印文為同一印文
    之主張為真實，被告甲○○空言否認借據上之「甲○○」印文係遭人盜刻者，不
    足採信。另借據上之「甲○○」簽名雖經肉眼即能辨視出非由被告甲○○所親簽
    ，然依兩造所簽訂之授信約定書第十條約定：「凡持有貴行（指原告）發給立約
    人（指被告甲○○）之擔保物收據或保管證或立約人印鑑，前往貴行請求返還或
    更換擔保物及其有關文件者，均視為立約人之代理人，貴行得准予返還或更換之
    。」，足見只要借據上借款人及連帶保證人所蓋用之印章確為留存原告銀行內之
    印鑑章，原告即有依約辦理相關更換借據手續之義務，被告甲○○辯稱簽名非伊
    所親簽，不生連帶保證效力一節，洵屬無據，原告之主張堪信為真實。
三、從而，原告依消費借貸及連帶保證契約，請求被告連帶給付借款四百五十萬元，
    及自八十八年一月十七日起至清償日止，按年息百分之九‧二四五計算之利息，
    並自八十八年二月十八日起至清償日止，逾期在六個月以內部分，按上開利率百
    分之十，逾期超過六個月以上部分，按上開利率百分之二十計算之違約金，為有
    理由，應予准許。
四、原告陳明願供擔保，請求宣告假執行，核無不合，爰酌定相當擔保金額准許之。
五、據上論結，原告之訴為有理由，依民事訴訟法第八十五條第二項、第三百九十條
    第二項，判決如主文。
中      華      民      國    八十九    年      二      月    二十九    日
                                    臺灣雲林地方法院民事庭
~B法      官  蔡佳玲
右為正本係照原本作成。
如對本判決上訴須於判決送達後二十日內向本院提出上訴狀。（須附繕本）
中      華      民      國    八十九    年      三      月      二      日
~B法院書記官  劉興錫


司法院資訊處製作；財團法人民間司法改革基金會備份。
